【裁判字號】    98,簡上,193
【裁判日期】    980813
【裁判案由】    恐嚇取財
【裁判全文】
臺灣臺南地方法院刑事判決             98年度簡上字第193號
上  訴  人  臺灣臺南地方法院檢察署檢察官
被      告  丑○○
上列上訴人因被告恐嚇取財案件，不服本院98年度簡字第1379號
中華民國98年6月25日第一審判決（聲請簡易判決處刑案號：98
年度偵字第5330號、併辦案號：98年度偵字第5605號），提起上
訴，暨檢察官移送併案審理（案號：98年度偵字第9039號）本院
管轄之第二審合議庭判決如下：
    主    文
原判決撤銷。
丑○○幫助共同意圖為自己不法之所有，以恐嚇使人將本人之物
交付，累犯，處有期徒刑伍月，如易科罰金，以新臺幣壹仟元折
算壹日。
    事    實
一、累犯前案：
    丑○○前因違反毒品危害防制條例，經本院93年度訴字第
    265號判處有期徒刑10月確定，因贓物罪為本院94年度訴字
    第941號判處有期徒刑4月確定，嗣經本院95年度聲字第55號
    裁定更定為有期徒刑5月確定，以上二罪刑經定執行刑為有
    期徒刑1 年2月，並與另案違反毒品危害防制條例即本院93
    年度訴字第1110號所處有期徒刑1年之刑合併執行，自民國
    93年8月28日起執行至95年6月13日假釋出獄，甫於95年9月1
    日假釋付保護管束期滿，未經撤銷假釋視為執行完畢。
二、犯罪事實：
    丑○○可預見提供自己之金融機構帳戶存摺、提款卡與密碼
    供他人使用，可能為他人用於財產犯罪，卻仍基於幫助他人
    實施財產犯罪之不確定故意，於97年10月24日某時，在臺南
    市○○路某郵局前，以新臺幣（下同）8000元之代價，將渠
    開立臺南新義郵局（局號：000000-0、帳號：000000-0號）
    帳戶之存摺、提款卡與密碼提供予真實姓名年籍不詳自稱「
    阿成」之成年男子。嗣擄鴿集團成員於取得上開帳戶資料後
    ，即共同意圖為自己不法之所有，分別於附表所示之時間，
    於不詳地點，依賽鴿腳環上之電話聯絡如附表所示子○○○
    等14人，宣稱擄獲子○○○等人所有之賽鴿，要求子○○○
    等人匯款如附表所示之金額至上開丑○○所設台南新義郵局
    帳戶，始能贖回賽鴿，致子○○○等14人因畏懼所飼養之賽
    鴿發生不測，分別於附表所示時間、地點，依該集團成員指
    示匯款如附表所示之金額至上開丑○○之帳戶。嗣警方調取
    擄鴿勒贖集團成員葉辛讚以丑○○提供之提款卡，於97 年
    10月29日在台南成功路郵局自上開台南新義郵局丑○○帳戶
    二次提領款項之監視錄影照片二張，葉辛讚復於97年11月4
    日15時55分，在台南市○○路260號後甲國中大門旁郵局以
    他人提款卡提領其他被害人之贖款時，為警當場逮捕，進而
    查獲上情（葉辛讚所犯恐嚇取財罪甫經臺灣彰化地方法院98
    年度易字第226、603號判處有期徒刑3年6月）。
二、案經嘉義市政府警察局移送臺灣臺南地方法院檢察署檢察官
    偵查後聲請依簡易判決處刑（98年偵字第5330號）；彰化縣
    警察局移送彰化地方法院檢察署檢察官呈請臺灣高等法院檢
    察署檢察長移轉臺灣臺南地方法院檢察署檢察官聲請併案審
    理（98年偵字第5605號）；嘉義市政府警察局移送臺灣臺南
    地方法院檢察署檢察官偵查後聲請併案審理（98年偵字第
    9039號）。
    理    由
一、本件有關以下所引用之供述證據與非供述證據，公訴人、被
    告於本案言詞辯論終結前，均未爭執其證據能力，本院審酌
    前開證據之作成或取得之狀況，並無非法或不當取證情事，
    亦無顯不可信或證據力明顯過低之情形，復經本院於審判期
    日就上開證據依法進行調查、辯論，依刑事訴訟法第159條
    之5規定，均具有證據能力，合先說明。
二、訊之被告丑○○對於上揭事實，於警詢、偵查及本院審理時
    均坦承不諱，並有中華郵政股份有限公司臺南郵局函送之被
    告於臺南新義郵局開戶基本資料與客戶歷史交易清單可資佐
    證（98偵5330號警卷第26-28頁、本院上訴卷第42-48頁）。
    經查，證人即擄鴿勒贖集團成員葉辛讚受擄鴿勒贖集團指示
    ，於97年10月29日下午15時56分與同日下午17時54分，在台
    南成功路郵局以被告提供之提款卡與密碼自上開台南新義郵
    局被告帳戶分別提領款項交付擄鴿勒贖集團，業據葉辛讚於
    警詢、偵查中證述無訛（參見98偵5605併辦警卷第1-2、3-4
    、8頁、彰檢偵查卷第18-20、22-24、27-28、30頁），並有
    警方所調取葉辛讚於台南成功路郵局領款之監視錄影翻拍照
    片二張（98偵5605併辦警卷第479、480頁）可佐。次查，如
    附表所示被害人子○○○等14人受擄鴿勒贖集團成員恐嚇，
    於附表所示時、地分別匯款如附表示金額至上開新義郵局被
    告帳戶等情，分據子○○○、詹益立（即子○○○之夫）、
    寅○○、丁○○（即寅○○之妻）、甲○○、辰○○、丙○
    ○、庚○○、巳○○、癸○○、己○○、辛○○、壬○○、
    乙○○、戊○○、卯○○於警詢時證述明確，並分別提出郵
    政國內匯款單、國內匯款申請書暨代收入傳票（壬○○）等
    匯款證明附卷，核與台南新義郵局被告帳戶歷史交易清單所
    示存款明細相符。綜上，被告自白核與事證相符，犯行堪予
    認定。
三、按現今社會在金融機構開設帳戶並無特殊限制，任何人只需
    提出身分證件即得以自己名義開設帳戶使用，並無向他人借
    用或收購帳戶必要。近來社會財產犯罪事件猖獗，不法集團
    每每利用人頭金融帳戶作為犯罪工具，以隱匿身分規避警方
    查緝，迭經新聞媒體多所報導，則無正當理由收購他人帳戶
    ，極有可能以之從事財產犯罪，此當為具有社會生活經驗之
    成年人包括被告在內所能認識。被告將所開設之帳戶出售姓
    名、年籍不詳之人，對該人之來歷、身分一無所知，無從掌
    控該不詳姓名之人如何使用其帳戶，顯有容認其帳戶供他人
    任意使用作為財產犯罪工具之不確定故意。而因被告提供上
    開帳戶之行為，致使葉辛讚所屬擄鴿勒贖集團成員，得以利
    用該帳戶，對如附表所示被害人子○○○等恐嚇取財，雖無
    事證足資證明被告參與恐嚇取財構成要件行為，被告亦係出
    於幫助之意思，對該擄鴿勒贖集團成員所實施之恐嚇取財犯
    行予以助力，而屬幫助犯，從而被告幫助恐嚇取財犯行，至
    堪認定。
四、按刑法上之幫助犯，係對於犯罪與正犯有共同之認識，而以
    幫助之意思，對於正犯資以助力，而未參與實施犯罪之行為
    者而言（最高法院75年度臺上字第1509號、88年度臺上字第
    1270號判決意旨參照）。幫助犯僅係對於犯罪構成要件以外
    行為為加工，並無共同犯罪之意思，不適用責任共同原則（
    最高法院89年度台上字第6946號判決要旨參照）。是如未參
    與實施犯罪構成要件之行為，而係出於幫助之意思提供助力
    ，即屬幫助犯，而非共同正犯。本件葉辛讚等所屬擄鴿勒贖
    集團成員對如附表所示被害人子○○○等實施恐嚇取財，致
    各該被害人因畏懼所飼養之賽鴿遭不測而交付金錢，該葉辛
    讚所屬集團成員係犯刑法第346條第1項之恐嚇取財罪，渠等
    間有犯意聯絡、行為分擔，應論以共同正犯。惟被告除提供
    帳戶供該集團成員使用外，既無事證足資證明其與該集團成
    員所實施之恐嚇取財行為間有何犯意聯絡、行為分擔，自不
    足以認定與該集團成員共犯恐嚇取財罪。故被告所為核係犯
    刑法第30條第1項前段、第346條第1項之幫助恐嚇取財罪，
    被告以一提供帳戶之幫助行為幫助他人對附表所示被害人實
    施14次之恐嚇取財犯行，為想像競合犯，應依刑法第55條規
    定從一重處斷。被告所犯係恐嚇取財罪之幫助犯，爰依刑法
    第30條第2項，按正犯之刑減輕之。另查，被告前曾犯如事
    實欄所載之刑案，經本院分別判處有期徒刑確定，甫於95
    年9月1日假釋期滿，有台灣高等法院被告前案紀錄表在卷足
    憑，其於五年以內故意再犯本案有期徒刑以上之罪，為累犯
    ，應依刑法第47條第1項加重其刑，併依刑法第71條第1項之
    規定，先加重後減輕。
五、臺灣臺南地方法院檢察署98年度偵字第5605號、98年度偵字
    第9039號移送併辦部分，雖未經檢察官聲請以簡易判決處刑
    ，惟與檢察官原聲請簡易判決處刑部分，有想像競合之裁判
    上一罪關係，應為聲請簡易判決處刑效力所及，本院自應併
    予審究。本案被告犯罪事證明確，原審予以論罪科刑，固非
    無見，惟原判決未及審酌併辦之被害人寅○○、甲○○部分
    （註：98年度偵字第9039號移送併辦意旨書所載被害人丁○
    ○為被害人寅○○之妻，另被害人子○○○係詹益立之妻，
    此部分已據原審併案審理，爰分別更正被害人寅○○、子○
    ○○），被告幫助恐嚇取財所生危害較原審論罪事實為大，
    故本件檢察官上訴為有理由，應由本院予以撤銷改判。審酌
    被告貪圖小利，幫助不法集團成員因使用人頭帳戶，阻礙警
    方查緝而得以逍遙法外，免受法律制裁，致使如附表所示之
    被害人受害，助長犯罪，並審酌其犯罪動機、目的、手段、
    被害人所受損害之程度，及被告國中畢業之智識程度、謀生
    不易、現無職業暨犯後坦承犯行之態度等一切情狀，量處如
    主文所示之刑，並諭知易科罰金折算標準。
據上論斷，應依刑事訴訟法第455條之1第1項、第3項、第369 條
第1項前段、第364條、第299條第1項前段，刑法第28條、第30條
第1項前段、第2項、第346條第1項、第55條、第47條第1項、第
41 條第1項前段，刑法施行法第1條之1第1項、第2項前段，判決
如主文。
本案經檢察官林朝文到庭執行職務。
中    華    民    國    98    年    8     月    13    日
                  刑事第四庭  審判長  法  官  林逸梅
                                      法  官  程克琳
                                      法  官  陳淑卿
以上正本證明與原本無異。
不得上訴。
                                      書記官  郭純瑜
中    華    民    國    98    年    8     月    13    日
附錄本案論罪科刑法條全文：
中華民國刑法第30條
（幫助犯及其處罰）
幫助他人實行犯罪行為者，為幫助犯。雖他人不知幫助之情者，
亦同。
幫助犯之處罰，得按正犯之刑減輕之。
中華民國刑法第346條
（單純恐嚇罪）
意圖為自己或第三人不法之所有，以恐嚇使人將本人或第三人之
物交付者，處6月以上5年以下有期徒刑，得併科1千元以下罰金
。
以前項方法得財產上不法之利益，或使第三人得之者，亦同。
前二項之未遂犯罰之。
┌───────────────────────────────────────────┐
│附表                                                                                  │
├──┬────┬───────┬───┬────┬────────┬─────────┤
│編號│被害人  │被恐嚇時間    │被竊鴿│匯款金額│帳號及帳號所有人│偵  查  案  號    │
│    │        ├───────┤子數量│        │                │                  │
│    │        │匯款時間與地點│      │        │                │                  │
├──┼────┼───────┼───┼────┼────────┼─────────┤
│  1 │子○○○│97年10月29日  │1隻   │2,025元 │台南新義郵局    │98偵字第5605號    │
│    │（即詹益│              │      │以詹劉玉│局號：0000000   │原審併辦          │
│    │立之妻）├───────┤      │綿名義匯│帳號：0000000   │                  │
│    │        │97年10月29日  │      │款      │戶名：丑○○    │                  │
│    │        │員林三橋郵局  │      │        │                │                  │
├──┼────┼───────┼───┼────┼────────┼─────────┤
│  2 │寅○○  │97年10月29日  │2隻   │5,000元 │同  上          │98年偵字第9039號  │
│    │（即林雪├───────┤      │以楊棟評│                │上訴審併辦        │
│    │萍之夫）│97年10月29日  │      │名義匯款│                │                  │
│    │        │彰化溪湖郵局  │      │        │                │                  │
├──┼────┼───────┼───┼────┼────────┼─────────┤
│  3 │甲○○  │97年10月29日  │1隻   │2,510元 │同  上          │同  上            │
│    │        ├───────┤      │        │                │                  │
│    │        │97年10月29日  │      │        │                │                  │
│    │        │豐原中正路郵局│      │        │                │                  │
├──┼────┼───────┼───┼────┼────────┼─────────┤
│  4 │辰○○  │97年10月29日  │1隻   │2,535元 │同  上          │98年偵字第5605號  │
│    │        ├───────┤      │        │                │原審併辦          │
│    │        │97年10月29日  │      │        │                │                  │
│    │        │員林三橋郵局  │      │        │                │                  │
├──┼────┼───────┼───┼────┼────────┼─────────┤
│  5 │丙○○  │97年10月29日  │1隻   │2,530元 │同  上          │98年偵字第5330號  │
│    │        ├───────┤      │        │                │聲請簡判          │
│    │        │97年10月29日  │      │        │                │98年偵字第5605號  │
│    │        │西螺埔心郵局  │      │        │                │原審併辦          │
├──┼────┼───────┼───┼────┼────────┼─────────┤
│  6 │庚○○  │97年10月29日  │1隻   │2,520元 │同  上          │98年偵字第5605號  │
│    │        │13時許        │      │        │                │原審併辦          │
│    │        ├───────┤      │        │                │                  │
│    │        │97年10月29日  │      │        │                │                  │
│    │        │15時51分      │      │        │                │                  │
│    │        │神岡豐洲郵局  │      │        │                │                  │
├──┼────┼───────┼───┼────┼────────┼─────────┤
│  7 │巳○○  │97年10月29日  │1隻   │2,020元 │同  上          │同  上            │
│    │        │14時許        │      │        │                │                  │
│    │        ├───────┤      │        │                │                  │
│    │        │97年10月29日  │      │        │                │                  │
│    │        │16時04分      │      │        │                │                  │
│    │        │員林中正郵局  │      │        │                │                  │
├──┼────┼───────┼───┼────┼────────┼─────────┤
│  8 │癸○○  │97年10月29日  │1隻   │2,220元 │同  上          │98年偵字第5330號  │
│    │        │14時許        │      │以陳家興│                │聲請簡判          │
│    │        ├───────┤      │名義匯款│                │98年偵字第5605號  │
│    │        │97年10月29日  │      │        │                │原審併辦          │
│    │        │16時12分      │      │        │                │                  │
│    │        │西螺郵局      │      │        │                │                  │
├──┼────┼───────┼───┼────┼────────┼─────────┤
│  9 │己○○  │97年10月29日  │1隻   │2,525元 │同  上          │98年偵字第5605號  │
│    │        │14時10分      │      │        │                │原審併辦          │
│    │        ├───────┤      │        │                │                  │
│    │        │97年10月29日  │      │        │                │                  │
│    │        │16時17分      │      │        │                │                  │
│    │        │鹿港郵局      │      │        │                │                  │
├──┼────┼───────┼───┼────┼────────┼─────────┤
│ 10 │辛○○  │97年10月30日  │1隻   │2,000元 │同  上          │98年偵字第5330號  │
│    │        │14時許        │      │        │                │聲請簡判          │
│    │        ├───────┤      │        │                │98年偵字第5605    │
│    │        │97年10月30日  │      │        │                │原審併辦          │
│    │        │15時35分      │      │        │                │                  │
│    │        │民雄頭橋郵局  │      │        │                │                  │
├──┼────┼───────┼───┼────┼────────┼─────────┤
│ 11 │壬○○  │97年10月30日  │1隻   │2,510元 │同  上          │98年偵字第5605號  │
│    │        │13時許        │      │        │                │原審併辦          │
│    │        ├───────┤      │        │                │                  │
│    │        │97年10月30日  │      │        │                │                  │
│    │        │台中商業銀行  │      │        │                │                  │
│    │        │北員林分行    │      │        │                │                  │
├──┼────┼───────┼───┼────┼────────┼─────────┤
│ 12 │乙○○  │97年10月30日  │1隻   │2,020元 │同  上          │同  上            │
│    │        │13時許        │      │        │                │                  │
│    │        ├───────┤      │        │                │                  │
│    │        │97年10月30日  │      │        │                │                  │
│    │        │15時51分      │      │        │                │                  │
│    │        │彰化芬園郵局  │      │        │                │                  │
├──┼────┼───────┼───┼────┼────────┼─────────┤
│ 13 │戊○○  │97年10月30日  │1隻   │2,030元 │同  上          │同  上            │
│    │        │13時10分許    │      │        │                │                  │
│    │        ├───────┤      │        │                │                  │
│    │        │97年10月30日  │      │        │                │                  │
│    │        │16時01分      │      │        │                │                  │
│    │        │員林郵局      │      │        │                │                  │
├──┼────┼───────┼───┼────┼────────┼─────────┤
│ 14 │卯○○  │97年10月30日  │3隻   │7,500元 │同  上          │98年偵字第5330號  │
│    │        │15時20分許    │      │以謝奕玲│                │聲請簡判          │
│    │        ├───────┤      │名義匯款│                │                  │
│    │        │97年10月30日  │      │        │                │                  │
│    │        │15時40分      │      │        │                │                  │
│    │        │嘉義竹崎郵局  │      │        │                │                  │
└──┴────┴───────┴───┴────┴────────┴─────────┘


司法院資訊處製作；財團法人民間司法改革基金會備份。
